臺灣宜蘭地方法院刑事判決　　　　　　　九十三年度訴字第一三八號
　　公　訴　人　臺灣宜蘭地方法院檢察署檢察官
　　被　　　告　丁○○
　　指定辯護人　本院公設辯護人甲○○
右列被告因殺人未遂案件，經檢察官提起公訴（九十三年度偵字第一八二號），本院
判決如左：
    主  文
本件公訴不受理。
    理  由
一、公訴意旨略以：被告丁○○於民國九十二年十月十二日十五時許，在宜蘭縣蘇澳
    鎮一加一海產店與告訴人乙○○等人同桌吃飯，席間因告訴人勸被告酒要少喝一
    點，以免漁船出海誤事，導致被告不悅，雙方發生口角，告訴人即先行離席，返
    回蘇澳鎮○○路一五五號住宅休息。詎被告心生不悅，徒步至蘇澳鎮南方澳南天
    宮前，途中於路邊撿拾木劍一枝，雇用不知情之戊○○所駕駛之計程車，搭乘至
    蘇澳鎮○○路一五五號告訴人住宅前下車，交代戊○○等候，隨即進入告訴人宅
    內，見告訴人正在睡覺，竟基於殺人之故意，明知頭部為人之要害，以堅硬之木
    劍猛擊，有致死之可能，仍持撿拾之木劍朝告訴人之頭部猛擊二次，意圖致告訴
    人於死命，告訴人之父親林清萬及妻子丙○○雖在場勸丁○○不要再打告訴人，
    惟被告不為所動，仍繼續攻擊告訴人，告訴人雖以手臂擋架，仍受有顱骨穹窿骨
    折、右側肘及前臂挫傷、頭部其他開放性傷口之傷害，被告攻擊完隨即搭乘戊○
    ○所駕駛之計程車離去，告訴人經送往財團法人羅許基金會羅東博愛醫院（下稱
    博愛醫院）救治，倖未致命，報警後為警循線查獲，並於現場扣得截斷的木劍一
    小段。
二、本件公訴人認被告所為涉犯殺人未遂罪嫌，無非以告訴人之指訴，告訴人所受之
    傷害，扣案之木劍為其論罪依據。然訊據被告丁○○固坦承於九十二年十月十二
    日下午，在一加一海產店與告訴人乙○○發生口角，嗣告訴人先行離席返家後，
    竟持木棍至告訴人家中毆擊告訴人等情不諱，惟辯稱並無殺害告訴人之犯意。
三、經查：就本件案發情形，依告訴人於本院審理中證稱：於九十二年十月十二日大
    約下午一、二點的時候伊過去一加一海產店，到時被告他們已經喝很久了，於吃
    飯過程中因為被告的老闆和伊是好朋友，而當天被告開的漁船要出港，伊希望被
    告開船出去可以滿載，並安全回來，幫助老闆度過經濟難關，因此勸被告少喝一
    點，但當時被告已經很醉，被告聽了不高興和伊發生爭吵，伊怕在那裡發生事情
    就先離開，回到家裡在客廳沙發睡覺，當被告進入伊家時，伊的父親叫很大聲，
    伊醒來後和被告打招呼，因為伊看到被告手上拿一支木劍，很生氣的樣子，伊問
    被告什麼事情可以慢慢談，而被告沒有回答，就拿木劍往伊的頭劈過來，伊用右
    手去擋，被打時右手舉到下巴部位，右手先受傷，被告又打第二下，伊用左手去
    擋，左手舉到左耳上方，一半打到左手一半打到伊的頭，左手戴的手錶錶帶被打
    斷，後來被告要再打，被告打第三下時伊閃開了，伊父親叫很大聲，伊太太也衝
    下來，並叫附近的鄰居，被告掉頭就跑，伊有追出去看，才發現頭破一個洞並流
    血，並有斷掉半截木劍留在家門口，木劍是在打伊最後一次時斷掉，伊覺得被告
    有出力在打，但可能因為酒醉關係所以力量沒有出來，剛開始被告一進來時沒講
    話就直接打伊，因為被告打伊頭部，頭一直流血，如果是打手則手斷了沒關係，
    因此認為被告會打死伊，事發後伊有去調查，被告的船長、老闆說被告平常沒有
    跟別人發生什麼事，只是進港時喜歡喝喝酒、玩玩牌，而且被告很有誠意道歉，
    所以才原諒被告等語（參見本院九十三年六月三日審判筆錄）；證人即告訴人之
    妻丙○○於本院審理中證稱：於九十二年十月十二日下午，當天伊在家，下午三
    點多伊都會上樓去拜拜，還沒開始拜時聽到伊的公公的叫聲，因伊的公公有氣喘
    ，伊以為公公身體不好就衝下一樓，到一樓時看到被告手上拿一支木質長條打伊
    先生，伊看到被告打伊先生的左手，伊先生戴的手錶有被打壞，當時伊先生舉起
    左手到肩膀要去擋被告，伊大叫說不要打，伊過去推被告，被告還打伊先生一下
    ，伊公公沒有上前拉被告，因為公公年紀很大無法上前拉，整個過程中被告都沒
    有說話，但被告好像還有繼續打伊先生的頭，伊先生頭部流血趴在地上，被告後
    來好像是看到伊先生頭部流血就出去等語（參見本院九十三年六月三日審判筆錄
    ）。依告訴人與證人丙○○之證述，本件糾紛之起源係告訴人在一加一海產店內
    因勸被告少飲酒所致，而被告攜帶木劍前往告訴人住處，並持木劍朝告訴人頭部
    揮擊三次。而按殺人與傷害之區別，殺人與傷害致死之區別，即在下手加害時有
    無死亡之預見為斷，至受傷處所是否致命部位，及傷痕之多寡，輕重如何，僅足
    供認定有無殺意之參考，原不能為區別殺人與傷害致人死之絕對標準，最高法院
    著有十九年上字第七一八號判例可資參照。本件告訴人固受有顱骨穹窿骨折、右
    側肘及前臂挫傷、頭部其他開放性傷口之傷害，有羅東博愛醫院出具之診斷證明
    書一紙附卷可稽，再經本院函詢告訴人當日就診情形，依博愛醫院九十三年六月
    一日（九十三）羅博醫字第○六○○一九號函所附告訴人中文病情說明及病歷資
    料，告訴人就診情形：於九十二年十月十二日十七時二十七分急診就醫，當時意
    識清楚，右頭皮頂部有一處三公分長撕裂傷，顴骨Ｘ光顯示有一疑似骨折線，電
    腦斷層掃瞄並無顱內出血之現象，當時有多次嘔吐之現象，同時有右前臂挫傷之
    現象，經住院治療後出院，九十二年十月二十七日門診，復原情形順利等情。則
    以被告僅向告訴人揮擊三次後，遭告訴人之妻丙○○阻擋後即停手，並參酌告訴
    人所受傷害之程度，難認被告有致人於死之犯意，且本件被告係於飲酒後，因口
    角糾紛而於路旁隨意撿拾木劍前往告訴人住處，經本院當庭勘驗扣案之斷裂木劍
    ，其剖面僅係二乘三公分，復以告訴人前開證述認被告因飲酒後並無使用力氣毆
    擊，則木劍於被告揮擊三次後斷裂，益見被告所持木劍質地並非堅硬。再本件事
  後被告並積極與告訴人達成和解，取得告訴人之原諒，有和解書及撤回告訴狀各
    一紙附卷可憑，則以前揭被告於行為當時之情境及行為後之態度，堪認被告於行
    為時應係基於一時氣憤，而僅具有普通傷害之犯意。綜上所陳，被告辯稱其無殺
    人犯意，堪以採信。公訴人認被告涉犯刑法第二百七十一條第二項、第一項殺人
    未遂罪嫌，尚有誤會。
四、按告訴乃論之罪，未經告訴，或其告訴經告訴人於第一審辯論終結前撤回者，應
    諭知不受理之判決，刑事訴訟法第二百三十八條第一項、第三百零三條第三款，
    分別定有明文。查本件被告基於普通傷害之故意為本件犯行，已如前述，核被告
    所為，係犯刑法第二百七十七條第一項之普通傷害罪，依同法第二百八十七條前
    段之規定須告訴乃論。又本件告訴人已於九十三年一月六日撤回告訴，是本件之
    訴追條件已有欠缺，揆諸上開說明，本件應為不受理判決之諭知。
據上論斷，應依刑事訴訟法第三百零三條第三款判決如主文。
本案經檢察官劉憲英到庭執行職務
中      華      民      國    九十三    年      六      月     十七     日
                                  臺灣宜蘭地方法院刑事第四庭
              審判長法  官  林  惠  玲
                                              法  官  郭  顏  毓
                                              法  官  辜  漢  忠
右正本證明與原本無異。
如不服本判決，應於判決送達後十日內，向本院提出上訴狀。（應附繕本）
                                              書記官  林  秀  麗
中      華      民      國    九十三    年      六      月     十七     日
